最高法院刑事判決　　　　　　　　　　111年度台上字第1910號
上　訴　人　翁凱華




選任辯護人　劉　楷律師
　　　　　　陳耀偉律師
上　訴　人　陳宗瀚


上列上訴人等因違反毒品危害防制條例案件，不服臺灣高等法院
中華民國110 年12月15日第二審判決（110 年度上訴字第1804號
，起訴案號：臺灣桃園地方檢察署108 年度偵字第20157 、2078
8 、22071 、22737 號），提起上訴，本院判決如下：
    主  文
上訴駁回。
    理  由
一、按刑事訴訟法第377 條規定，上訴於第三審法院，非以判決
    違背法令為理由，不得為之。是提起第三審上訴，應以原判
    決違背法令為理由，係屬法定要件。如果上訴理由書狀並未
    依據卷內訴訟資料，具體指摘原判決不適用何種法則或如何
    適用不當，或所指摘原判決違法情事，顯與法律規定得為第
    三審上訴理由之違法情形，不相適合時，均應認其上訴為違
    背法律上之程式，予以駁回。
二、本件原審審理結果，認為上訴人翁凱華、陳宗瀚各與同案被
    告黃禹澤（現由第一審通緝中）共同意圖營利，有原判決事
    實欄所載之販毒犯行明確，因而撤銷第一審關於翁凱華及陳
    宗瀚犯第一審判決附表一編號12所示罪刑部分之科刑判決，
    經新舊法比較後，改判論處翁凱華犯如其附表（下稱附表）
    一編號1 所示共同販賣第三級毒品罪刑、陳宗瀚犯同附表編
    號2 所示共同販賣第三級毒品罪刑，併為相關沒收之諭知，
    及就上訴人等被訴參與犯罪組織部分，不另為無罪之諭知（
    此部分於原審判決後，未據檢察官聲明不服，已確定）；另
    維持第一審經新舊法比較後，論處陳宗瀚犯同附表編號3 所
    示共同販賣第三級毒品罪刑及諭知相關沒收之判決，駁回其
    此部分在第二審之上訴，已敘明認定各該犯罪事實所憑之證
    據及其認定之理由，有卷存資料可資覆按。
三、上訴意旨略稱：
  ㈠翁凱華部分：
  ⒈其販賣第三級毒品愷他命1次，對象僅1人，而原判決認其未
    參與販毒組織，且未如共犯黃禹澤所為積極以簡訊方式傳送
    毒品資訊予不特定多數人，卻以黃禹澤等人之犯罪情狀，認
    其不適用刑法第59條酌量減輕其刑，理由顯有矛盾。
  ⒉其本件犯行之犯罪情節，相較於大量、長期販賣毒品之大毒
    梟而言，顯然對於社會治安及國民健康之危害較小，且係聽
    從黃禹澤指示，非居於犯罪決策者及主要角色地位，亦僅獲
    得新臺幣200 元之報酬，其係因家庭經濟狀況拮据，一時思
    慮不周，於偵審均自白，犯後態度尚佳，有正當工作；犯罪
    情狀於客觀上尚非不可憫恕。則原判決縱依毒品危害防制條
    例第17條第2 項規定減輕其刑，刑度仍過重，未適用刑法第
    59條規定酌量減輕其刑，不符罪刑相當性及比例原則。
  ⒊原判決既認其未涉參與犯罪組織，認定之犯罪情節較第一審
    判決及共同被告施長佑、黃柏蓉（均經第一審判處罪刑確定
    ）等人為輕，卻仍科處與第一審判決相同之刑度，違反罪刑
    相當及不利益變更禁止原則。
  ㈡陳宗瀚部分：
  ⒈其係受黃禹澤之託，而協助運送毒品僅有2次，對象均同1人
    ，並未獲取犯罪所得，亦未如黃禹澤所為積極以簡訊方式傳
    送毒品資訊予不特定多數人；其犯罪情狀於客觀上尚非不可
    憫恕，原判決以販賣毒品組織黃禹澤等人「以簡訊方式將販
    賣第三級毒品之訊息傳出」之犯罪情狀，認定其犯罪情狀相
    同，而不適用刑法第59條規定酌量減輕其刑，有判決不適用
    法則或不當之違法。
  ⒉原判決既認其未涉參與販賣毒品組織，與其他參與販毒者之
    犯罪情節輕重顯有不同，然改判後卻仍量處相同宣告刑，亦
    屬違法。
四、刑之量定，係實體法上賦予法院得依職權自由裁量之事項，
    苟已以行為人之責任為基礎，並斟酌刑法第57條各款所列情
    狀，在法定刑度內，酌量科刑，無偏執一端，致明顯失出失
    入情形，即不得任意指摘為違法，以為第三審上訴之理由。
    原判決就上訴人等之犯罪，已綜合審酌刑法第57條科刑等一
    切情狀，依毒品危害防制條例第17條第2 項規定減輕其刑後
    ，在罪責原則下適正行使其量刑之裁量權，均量處最低度刑
    有期徒刑3年6月，已兼顧相關有利與不利之科刑資料，客觀
    上並未逾越法定刑度或範圍，亦與罪刑相當及比例原則無悖
    ，難認有濫用裁量權限之違法情形。又應否依刑法第59條酌
    量減輕其刑，法院本屬有權斟酌決定，故未酌減其刑，既不
    違背法令，自不得執為提起第三審上訴之理由。原判決已審
    酌上訴人等所犯各罪之情狀，認無可憫恕之事由，已闡述理
    由明確，未依該條規定酌減其刑，並不違法。
五、上訴人等之上訴意旨，係置原判決所為明白論斷於不顧，及
    對於事實審法院量刑之適當職權行使，徒以自己之說詞，任
    意指摘，難認已符合首揭法定之第三審上訴要件。其等上訴
    違背法律上之程式，均應予駁回。
據上論結，應依刑事訴訟法第395條前段，判決如主文。
中    華    民    國   111    年    4     月    20    日
                  刑事第八庭審判長法  官  段  景  榕
                                  法  官  鄧  振  球  
                                  法  官  汪  梅  芬  
                                  法  官  李  釱  任  
                                  法  官  楊  力  進  
本件正本證明與原本無異
                                  書記官
中    華    民    國   111    年    4     月    21    日